【裁判字號】    90,訴,343
【裁判日期】    900815
【裁判案由】    分割共有物
【裁判全文】
臺灣嘉義地方法院民事判決  九十年度訴字第三四三號
    原      告  乙○○
    法定代理人  丙○○
                黃重吉
    被      告  甲○○
右當事人間請求分割共有物事件，本院判決如左：
    主    文
兩造共有坐落嘉義縣義竹鄉○○段七七八號、旱、面積０．四六九六公頃土地，分割
為如附圖所示：編號１部分面積０．二三四八公頃分歸被告甲○○取得；編號２部分
面積０‧二三四八公頃分歸原告乙○○取得。
訴訟費用由被告甲○○負擔二分之一，餘由原告負擔。
    事    實
甲、原告方面：
  一、聲明：如主文所示。
  二、陳述：坐落嘉義縣義竹鄉○○段七七八號、旱、面積０．四六九六公頃土地（
      下稱系爭土地），為兩造所共有，應有部分各二分之一，系爭土地並無不得分
      割之情形，亦無不得分割之契約，因無法達成分割之協議，爰請求分割如附圖
      所示。
  三、證據：提出土地登記簿謄本、地籍圖、本院八十八年度訴字第七五號判決、台
      灣高等法院台南分院八十八年度上字第三０二判決暨更正裁定各一件，並聲請
      勘測現場。
乙、被告方面：
  一、聲明：同意分割。
  二、陳述：當初被告買土地時，與賣主黃三約定，土地都給被告使用，不同意與原
      告一人一分半，因為被告整地花了很多錢。被告現在已經起訴要求原告負起責
      任。要分割也只能分割現在使用的土地。
    理      由
一、查原告起訴主張系爭土地，為兩造所共有，應有部分各二分之一，系爭土地並無
    不得分割之情形，亦無不得分割之契約，因無法達成分割之協議等情，業據其提
    出土地登記簿謄本、地籍圖各一件為證。被告雖辯稱當初賣主答應系爭土地全部
    讓伊使用，其已對原告起訴請求原告負責云云，然原告另案請求排除侵害事件，
    業經本院八十八年度訴字第七五號、台灣高等法院台南分院八十八年度上字第三
    ０二判決被告應將系爭土地之地上物鏟除，將其占用之土地交還原告及其他共有
    人全體確定，兩造於上開事件中已就系爭土地是否有分管約定乙節為充分之攻擊
    與防禦，經法院為實質之審理，且於判決理由中說明甚詳，此有上開二件判決書
    在卷可稽，是基於爭點效理效，被告上開所辯顯不足採，原告之主張堪信為真實
    。至被告於上開排除侵害事件確定後，雖另訴起訴請求原告負責，然此與系爭土
    地之分割無涉，自無庸俟該事件判決確定後再分割系爭土地，併此敘明。
二、次查，系爭土地呈長方形，北邊有道路可供通行，南邊部分土地淹沒在河川中，
    北邊之土地則由被告種植水稻等情，業經業經本院勘驗現場查證屬實，製有勘驗
    筆錄，並囑託嘉義縣朴子地政事務所繪製複丈成果圖附卷可稽。被告雖辯稱是要
    分割也只能分割現有土地云云，然系爭土地淹沒在水中部分，於河水退去時，既
    非不得使用，自無不可分割之情形，當無任由兩造繼續保持共有之必要。本院認
    依附圖方案分割，兩造得使用之土地均相等，且均得自北邊道路通行，應屬公允
    ，且兩造於分割後，均得單獨使用土地，亦能防止糾紛，符合經濟利益，爰依附
    圖所示分割如主文所示。
三、據上論斷：原告之訴為有理由，並依民事訴訟法三百八十五條第一項前段、第八
    十一條第二款、第八十五條第一項但書，判決如主文。
中      華      民      國    九十      年      八      月     十五     日
~B臺灣嘉義地方法院民事第二庭
~B    法  官  羅秀緞
右為正本係照原本作成
如對本判決上訴須於判決送達後廿日內向本院提出上訴狀
中      華      民      國    九十      年      八      月    二十一    日
~B    書記官  沈秀鈴


司法院資訊處製作；財團法人民間司法改革基金會備份。
